臺灣高雄地方法院刑事判決　　　　　　　95年度易字第1871號
公　訴　人　臺灣高雄地方法院檢察署檢察官
被　　　告　丙○○
上列被告因詐欺案件，經檢察官聲請以簡易判決處刑（95年度偵
緝字第1668號），本院受理後（95年度簡字第5090號），認不宜
以簡易判決處刑，改依通常程序審理，判決如下：
    主  文
丙○○無罪。
    理  由
一、公訴意旨略以：被告丙○○意圖為自己不法之所有，於民國
    93 年8月25日19時許，在高雄市三民區○○○路234 號，向
    告訴人丁○○佯稱自己將於高雄市左營區○○○路上某麵攤
    上班，為求聯絡方便，商借行動電話乙支（含話卡），並保
    證代為支付每月基本電話費，告訴人不疑有他，遂將其所有
    內插有0000000000號門號話卡之行動電話乙支借予被告使用
    ，詎被告竟基於意圖為自己不法利益之概括犯意，自93年8
    月26日21時12分21秒起至同年9 月7 日23時56分0 秒止，連
    續以上開行動電話及門號撥打電話，使遠傳電信公司認係合
    法使用權人撥話通信而提供行動電話通信服務，致被告因此
    取得使用告訴人所有電信設備通信之財產上不法利益達新台
    幣（下同）2 萬0539元。嗣遠傳電信公司人員發覺上開門號
    通話量異常，主動通知丁○○，丁○○始知受騙，經丁○○
    向遠傳電信公司辦理上開門號停話，因認被告涉犯刑法第
    339條第2項之詐欺得利罪。
二、按犯罪事實應依證據認定之，無證據不得認定其犯罪事實，
    刑事訴訟法第154 條第2 項定有明文。再按認定犯罪事實所
    憑之證據，雖不以直接證據為限，間接證據亦包括在內，然
    無論直接證據或間接證據，其為訴訟上之證明，須於通常一
    般之人均不致有所懷疑，而得確信其為真實之程度者，始得
    據為有罪之認定，倘其證明尚未達此一程度，而有合理之懷
    疑存在而無從使事實審法院得有罪之確信時，即應由法院為
    諭知被告無罪之判決，此觀最高法院76年台上字第4986號判
    例自明。
三、證據能力之審酌：
(一)按「被告以外之人於審判外之言詞或書面陳述，除法律有規
    定者外，不得作為證據。」刑事訴訟法第159 條第1 項固定
    有明文。惟按「被告以外之人於審判外之陳述，雖不符前4
    條之規定，而經當事人於審判程序同意作為證據，法院審酌
    該言詞陳述或書面陳述作成時之情況，認為適當者，亦得為
    證據。當事人、代理人或辯護人於法院調查證據時，知有第
    159 條第1 項不得為證據之情形，而未於言詞辯論終結前聲
    明異議者，視為有前項之同意。」刑事訴訟法第159 條之5
    亦規定甚明。本件證人即告訴人丁○○於警詢中之供述，雖
    均屬被告以外之人於審判外之言詞陳述，惟被告於本院調查
    證據時，知有上情而未於言詞辯論終結前聲明異議，本院審
    酌該等陳述係執法機關依法定程序詢問而做成，並無何違法
    不當之處，亦無不足採信之情況，認以之做為證據，應屬適
    當，該等陳述應有證據能力。
(二)告訴人丁○○於偵訊中之證詞，屬被告以外之人於審判外之
    陳述，依刑事訴訟法第159 條第1 項之規定，本不得做為證
    據。惟按被告以外之人於偵查中向檢察官所為之陳述，除顯
    有不可信之情況者外，得為證據，刑事訴訟法第159 條之1
    第2 項定有明文。上開陳述均係在檢察官前所做成，並無何
    顯不可信之情況，依前開法條意旨，自得做為證據。
四、訊據被告丙○○固坦認曾借告訴人之前開門號使用，然堅詞
    否認有何詐欺之犯行，並辯稱：其當時與告訴人交換門號使
    用，各繳納對方門號之通話費，並無詐欺等語。經查：
(一)檢察官認被告涉有上開罪嫌，無非係以證人即告訴人丁○○
    之證言及遠傳電信公司帳單，為其論據。
(二)告訴人丁○○將前開行動電話門號借予丙○○使用乙節，業
    經告訴人指述歷歷，核與證人即被告養父甲○○之證言相符
    。而被告使用該門號撥打電話達2 萬0539元，有遠傳電信公
    司電信費帳單在卷可稽。被告借用告訴人前開門號後撥打大
    量電話等情，固堪認定。惟按民事債務當事人間，若有未依
    債務本旨履行給付之情形，在一般社會經驗而言，原因非一
    ；其因不可歸責之事由無法給付，或因合法得對抗他造主張
    抗辯而拒絕給付，甚至債之關係成立後，始行惡意遲延給付
    ，皆有可能，非必出於自始無意給付之詐欺犯罪一端；故在
    別無積極證據之情形下，自難以被告單純債務不履行之狀態
    ，推定被告自始即有不法所有之意圖而施用詐術。而據告訴
    人指述，被告當時與其約定電話費及基本費由被告負擔等語
    ，縱令為真，被告事後未依約給付電話費，僅係民事債務不
    履行之問題，被告先辯稱電話遭人盜打，又稱身份遭人冒用
    ，至本院又稱係與告訴人交換電話使用，所辯前後不一，確
    實不足採信，然被告是否於約定之初即有詐欺之犯意？所為
    之約定是否屬於詐術？並無積極證據可資證明，自難以被告
    單純債務不履行之狀態，推定被告自始即有不法所有之意圖
    而施用詐術。綜上所述，本件之證據不足證明被告確有詐欺
    之犯行，此外，復查無其他證據足使本院形成被告曾為前開
    犯行之確信，揆諸首揭法條及判例意旨，自應為無罪之諭知
    。
據上論斷，應依刑事訴訟法第301條第1項，判決如主文。
本案經檢察官乙○○到庭執行職務。
中　　華　　民　　國　　96　　年　　12　　月　　31　　日
                  刑事第九庭    審判長法　官    張世賢
                                      法　官    陳建和
                                      法  官    王奕勛
以上正本證明與原本無異。
如不服本判決應於收受本判決後10日內向本院提出上訴書狀，並
應敘述具體理由，如未敘述上訴理由者，應於上訴期間屆滿後20
日內補提理由書狀於本院（均須按他造當事人之人數附繕本）「
切勿逕送上級法院」。
中　　華　　民　　國　　97　　年　　1 　　月　　4 　　日
　　　　　　   　　　　　　　　　　　 書記官    林晏光
